【裁判字號】    95,訴,740
【裁判日期】    951025
【裁判案由】    毒品危害防制條例
【裁判全文】
臺灣桃園地方法院刑事判決               95年度訴字第740號
公  訴  人  台灣桃園地方法院檢察署檢察官
被      告  甲○○
                    （現羈押在臺灣桃園看守所）
上列被告因違反毒品危害防制條例案件，經檢察官提起公訴（95
年度毒偵字第1562號），被告於本院準備程序進行中，就被訴事
實為有罪之陳述，經本院告知簡式審判程序意旨，並聽取公訴人
及被告之意見後，本院合議庭裁定由受命法官獨任依簡式審判程
序審理，並判決如下：
    主  文
甲○○施用第一級毒品，累犯，處有期徒刑拾月。扣案之注射針
筒壹支，沒收之。
    事  實
一、甲○○前因施用毒品案件，經臺灣彰化地方法院以89年度毒
    聲字第1656號裁定送觀察、勒戒後，認無繼續施用毒品之傾
    向，於民國89年7 月18日執行完畢釋放出所，並由臺灣彰化
    地方法院檢察署檢察官於同日以89年度毒偵緝字第452 號為
    不起訴處分確定。又因施用毒品案件，經臺灣彰化地方法院
    以91年度毒聲字第1827號裁定送觀察、勒戒後，認有繼續施
    用毒品之傾向，經該院以91年度毒聲字第2870號裁定令入戒
    治處所施以強制戒治1 年，同時經臺灣桃園地方法院檢察署
    檢察官提起公訴，起訴部分經臺灣彰化地方法院以91年度訴
    字第1437號判處有期徒刑1 年、6 月，應執行有期徒刑1 年
    4 月確定，強制戒治部分於92年11月27日執行完畢，上開施
    用毒品罪部分，於93年12月31日假釋出獄，交付保護管束至
    94年2 月23日期滿未經撤銷，視為執行完畢。猶不知悛悔，
    其明知海洛因係業經公告列為毒品危害防制條例第2 條第2
    項第1 款之第一級毒品，不得非法持有、施用，詎仍未戒除
    施用毒品習性，復基於施用第一級毒品海洛因之犯意，於94
    年12月26日為警採尿前回溯26小時內之某時，在桃園縣桃園
    市○○路658 巷1 號22樓住處內，施用第一級毒品海洛因1
    次。嗣於94年12月26日下午7 時30分許，在桃園縣桃園市○
    ○街231 號2 樓之3 為警查獲，並扣得其所有供施用海洛因
    所用之注射針筒1 支，經警對其採集尿液送驗後，始查悉上
    情。
二、案經桃園縣政府警察局龜山分局報請臺灣桃園地方法院檢察
    署檢察官偵查起訴。
    理  由
壹、程序事項：
    被告甲○○所犯係死刑、無期徒刑或最輕本刑為3 年以上有
    期徒刑以外之罪，亦非屬高等法院管轄第一審之案件，其於
    準備程序中就被訴事實為有罪之陳述，經本院告知簡式審判
    程序之旨，並聽取公訴人及被告之意見後，經本院合議庭認
    為適宜，乃依刑事訴訟法第273 條之1 第1 項規定，裁定由
    受命法官獨任進行簡式審判程序，先予敘明。
貳、實體事項：
一、上揭犯罪事實，業據被告於本院行準備程序、審理中供承不
    諱，且被告於前揭查獲時地為警依法對其採集之尿液經送請
    臺灣尖端先進生技醫藥股份有限公司以酵素免疫分析法（
    EIA ）初步檢驗及氣相層析質譜儀分析法（GC/MS） 確認檢
    驗結果，確呈鴉片類陽性反應，此有該公司出具之濫用藥物
    檢驗報告1 紙在卷可參（見偵卷第44頁），足見被告之自白
    核與事實相符，應可採為論罪科刑之依據。又被告前因施用
    毒品案件，因施用毒品案件，經臺灣彰化地方法院以89年度
    毒聲字第1656號裁定送觀察、勒戒後，認無繼續施用毒品之
    傾向，於89年7 月18日執行完畢釋放出所，並由臺灣彰化地
    方法院檢察署檢察官於同日以89年度毒偵緝字第452 號為不
    起訴處分確定。又因施用毒品案件，經臺灣彰化地方法院以
    91年度毒聲字第1827號裁定送觀察、勒戒後，認有繼續施用
    毒品之傾向，經該院以91年度毒聲字第2870號裁定令入戒治
    處所施以強制戒治1 年，於92年11月27日執行完畢一節，亦
    有臺灣高等法院被告前案紀錄表及臺灣桃園地方法院檢察署
    刑案資料查註紀錄表各1 份在卷可參，堪認被告確於前開強
    制戒治執行完畢釋放後5 年內，再犯毒品危害防制條例第10
    條之施用第一級毒品海洛因罪。從而，本件事證已臻明確，
    被告犯行洵堪認定，應予依法論科。
二、查被告行為後，刑法條文業經修正公布並於95年7 月1 日施
    行。修正後刑法第2 條第1 項之規定，係規範行為後法律變
    更所生新舊法律比較適用之準據法，於修正後刑法施行後，
    應適用修正後刑法第2 條第1 項規定之從舊從輕之原則為比
    較；修正後刑法第2 條第2 項，則為同條第1 項之特別規定
    ，於修正後刑法施行後，關於非拘束人身自由之保安處分，
    應依修正後刑法第2 條第2 項之規定，適用裁判時之法律。
    而修正後刑法第2 條第1 項係採從舊從輕原則，適用最有利
    於行為人之法律。既曰法律，自較刑之範圍為廣；除法律有
    特別規定者（如修正後刑法第2 條第2 項非拘束人身自由之
    保安處分適用裁判時法，修正後刑法施行法第9 條之3 規定
    之情形），應依其規定；或事關執行之緩刑之宣告，或犯罪
    在刑法修正施行前，自首在刑法施行後之自首部分，或程序
    之規定，應適用裁判時之修正後刑法之規定外；依修正後刑
    法第2 條第1 項比較時，應就罪刑有關之共犯、未遂犯、連
    續犯、牽連犯、結合犯，以及累犯加重，自首減輕暨其他法
    定加減原因（如身分加減）與加減比例等一切情形，綜其全
    部之結果而為比較後，整個之適用，不能割裂而分別適用有
    利益之條文。關於易科罰金之折算標準、易服勞役之折算標
    準及期限、罰金與死刑是否併予執行、多數有期徒刑定應執
    行之刑時之最高刑期之限制等之修正，事涉行為人易刑折算
    標準金額之多寡與期限之長短及定執行刑時能否就罰金刑併
    予執行或有期徒刑定應執行之刑時最高度之限制，亦均屬依
    修正後刑法第2 條第1 項所應比較適用法律之範圍。拘束人
    身自由之保安處分，並非屬修正後刑法第2 條第2 項規定應
    適用裁判時法之範圍，除有特別規定者外，亦屬應依修正後
    刑法第2 條第1 項比較適用之法律；從刑附屬於主刑，除法
    律有特別規定者外，依主刑所適用之法律（以上參考最高法
    院95年5 月23日刑事庭第8 次會議決議及最高法院24年上字
    第4634號、24年上字第5292號、27年上字第2615號判例意旨
    ）。是與本案相關之法律變更有如下述：
  (一)刑法第47條關於累犯之規定，將原「受有期徒刑之執行完畢
    ，或受無期徒刑或有期徒刑一部之執行而赦免後，5 年以內
    再犯有期徒刑以上之罪者為累犯，加重本刑至2 分之1 」之
    規定，修正為刑法第47條第1 項「受徒刑之執行完畢，或一
    部之執行而赦免後，5 年以內故意再犯有期徒刑以上之罪者
    為累犯，加重本刑至2 分之1 」，是本件被告前有如犯罪事
    實欄所述之前案犯罪紀錄及執行情形，有臺灣高等法院被告
    全國前案紀錄表及臺灣桃園地方法院檢察署刑案資料查註紀
    錄表各1 份在卷可稽，其於5 年以內再故意犯本件有期徒刑
    以上之罪，不論依修正前刑法第47條或修正後之刑法第47條
    第1 項之規定，均構成累犯，對被告而言並無有利或不利之
    情形。
  (二)綜上，經綜其全部罪刑之結果而為比較，並參諸前揭最高法
    院決議及修正後刑法第2 條第1 項前段、後段規定之從舊從
    輕原則，以舊刑法有利於被告，應一體適用舊刑法之規定。
三、核被告所為，係犯毒品危害防制條例第10條第1 項之施用第
    一級毒品海洛因罪。被告持有第一級毒品海洛因後，進而施
    用，其持有之低度行為應被其施用之高度行為所吸收，不另
    論罪。又被告前有如犯罪事實欄所述之前案犯罪紀錄及執行
    情形，此有臺灣高等法院被告前案紀錄表及臺灣桃園地方法
    院檢察署刑案資料查註紀錄表各1 份附卷可參，其前受有期
    徒刑之執行完畢，於5 年以內再犯本件最重本刑為有期徒刑
    以上之罪，為累犯，應依修正前刑法第47條規定，加重其刑
    。爰審酌被告屢犯不改，顯見其意志不堅，缺乏戒斷動機，
    其施用毒品足以導致精神障礙、性格異常，甚至造成生命危
    險，戕害一己之身體健康，惟其犯後尚能坦承犯行、態度尚
    稱良好等一切情狀，量處如主文所示之刑。另扣案之注射針
    筒1 支，係被告所有供施用第一級毒品海洛因所用之物，亦
    據其供明在卷可按，而沒收為從刑之一種，附屬於主刑，不
    生比較輕重問題，亦不容與其他刑法總則規定割裂適用，爰
    均依修正前刑法第38條第1 項第2 款規定，併予宣告沒收。
    至扣案之殘渣袋1 只，經本院送行政院衛生署管制藥品管理
    局認該殘渣袋內含有第二級毒品甲基安非他命，有該局95
    年5 月11日管檢字第0950004419號鑑定書在卷可參（見本院
    卷第28頁），與本件被告所犯施用第一級毒品海洛因之犯行
    無涉，是本院就該物自無從併予宣告沒收銷燬之，附此敘明
    。
據上論斷，應依刑事訴訟法第273 條之1 第1 項、第299 條第1
項前段，毒品危害防制條例第10條第1 項，修正後刑法第2 條第
1 項前段、第11條前段、修正前刑法第47條、第38條第1 項第2
款，判決如主文。
本案經檢察官姚重珍到庭執行職務。
中    華    民    國    95    年    10    月    25    日
                  刑事第一庭  法  官  朱  美  璘
以上正本證明與原本無異
如不服本判決書應於送達後10日內向本院提出上訴狀
                              書記官  楊  鳳  滿
中    華    民    國    95    年    10    月    26    日
附錄本判決論罪科刑法條：
毒品危害防制條例第10條第1 項：
施用第一級毒品者，處六月以上五年以下有期徒刑。


司法院資訊處製作；財團法人民間司法改革基金會備份。
